臺灣臺中地方法院行政訴訟判決
110年度交字第241號
原      告  張炳輝  

被      告  臺中市交通事件裁決處
                      設臺中市○○區○○○路00號
代  表  人  黃士哲    住同上
訴訟代理人  黃曉妍律師
上列當事人間交通裁決事件，原告不服被告民國110年5月19日中
市裁字第68-GDH217466、68-GDH217467、68-GDH217468、68-GDH
217469號裁決書，提起行政訴訟，本院判決如下：
    主  文
原告之訴駁回。
訴訟費用新臺幣參佰元由原告負擔。
    事實及理由
一、程序事項：按行政訴訟法第237 條之7 規定，交通裁決事件
    之裁判，得不經言詞辯論為之。本件屬交通裁決事件，依兩
    造所述各節及卷內資料其事證已臻明確，本院認無經言詞辯
    論之必要，爰不經言詞辯論而為判決。
二、事實概要：訴外人劉熹貞所有號牌AHP-8668號自用小客車（
    下稱系爭車輛）先後於㈠民國110年2月1日18時59分許，行經
    臺中市西屯區台74線快速公路13.4公里處，因「行駛快速公
    路未依規定變換車道」之違規行為，㈡110年2月1日19時0分
    許，行經臺中市○○區○○路○段000○0號前，因「汽車駕駛人未
    依規定使用方向燈」之違規行為，㈢110年2月1日19時1分許
    ，行經臺中市西屯區環中路二段與廣福路口，因「汽車駕駛
    人未依規定使用方向燈」之違規行為，㈣110年2月1日19時7
    分許，行經臺中市西屯區中科路與廣福路口，因「汽車駕駛
    人未依規定使用方向燈」之違規行為，遭民眾於110年2月4
    日檢具事證檢舉，經臺中市政府警察局第六分局（下稱舉發
    機關）員警認定該車輛先後違反道路交通管理處罰條例第33
    條第1項第4款及第42條之規定，逕行對車主掣開第GDH21746
    6、GDH217467、GDH217468、GDH217469號舉發違反道路交通
    管理事件通知單。車主於到案期限檢具事證及應歸責人相關
    資料，向被告告知應歸責人即原告，被告續於110年5月19日
    以中市裁字第68-GDH217466、68-GDH217467、68-GDH217468
    、68-GDH217469號裁決書（下合稱原處分），依道路交通管
    理處罰條例第33條第1項第4款、第63條第1項第1款、第42條
    及「違反道路交通管理事件統一裁罰基準表」之規定，按期
    限內到案之基準，分別裁處原告第1階段罰鍰新臺幣3,000元
    並記違規點數1點、罰鍰新臺幣1,200元、罰鍰新臺幣1,200
    元、罰鍰新臺幣（下同）1,200元。原告不服，提起本件行
    政訴訟。
三、原告主張略以：依據違反道路交通管理事件統一裁罰基準及
    處理細則第23條第1項至第4項規定，前述4紙連續舉發案，
    顯然違反比例原則及道路交通管理處罰條例有關連續舉發之
    違規至為明顯等語，並聲明：原處分撤銷，訴訟費用由被告
    負擔。
四、被告答辯則以：
  ㈠本件應適用之法律依據為道路交通管理處罰條例第33條第1項
    第4款及第42條、第63條第1項第1款、第7條之1、第85條第1
    項、高速公路及快速公路交通管制規則第11條、道路交通安
    全規則第91條第1項第1款、第2款、第6款、第102條第1項第
    4款、第5款、第109條第2項第2款、道路交通標誌標線號誌
    設置規則第149條第1項第1款、第189條之1等規定。
  ㈡案經轉據舉發機關110年4月13日中市警六分交字第110003906
    3號函復說明略以：「本案皆係民眾檢舉案件，經檢視影像
    發現旨揭車輛違規行為，爰逕行製單舉發，臚列如下：(一)
    110年2月1日18時59分，行經本市西屯區臺74線快速公路13.
    4公里附近，行駛快速公路變換車道未依規定使用方向燈。(
    二)110年2月1日19時0分，行經本市○○區○○路○段00000號前
    ，變換車道未依規定使用方向燈。(三)110年2月1日19時1分
    ，行經本市西屯區環中路二段與廣福路口前，變換車道未依
    規定使用方向燈。(四) 110年2月1日19時7分，行經本市西
    屯區中科路與廣福路口，變換車道未依規定使用方向燈」。
  ㈢由檢舉民眾行車紀錄器畫面顯示，系爭車輛一開始行駛於台
    中市西屯區台74線快速公路往西南方向主線道外側車道，未
    顯示方向燈，即向右跨越穿越虛線至減速車道，接著行駛至
    平面車道一段距離後，又未顯示方向燈，向右變換車道，行
    駛一段距離後，即未顯示方向燈逕自右轉，復再行駛一般距
    離後，未顯示方向燈逕自左轉，系爭車輛2次變換車道及2次
    轉彎未顯示方向燈(一次右轉、一次左轉)，違反高速公路及
    快速公路交通管制規則第11條規定、道路交通安全規則第10
    9條第2項第2款，依前揭說明，自應分別以道路交通管理處
    罰條例第33條第1項第4款「行駛快速公路未依規定變換車道
    」、第42條「汽車駕駛人未依規定使用燈光」處罰。系爭車
    輛前揭行為違規時地均不相同，且義務各別，無違規事實一
    直存在之行為，即無大法官解釋字第604號關於違規事實一
    直存在之行為連續舉發之疑義，自得分別處罰等語，並聲明
    ：原告之訴駁回，訴訟費用由原告負擔。
五、本院之判斷：
  ㈠按「（第1項）汽車行駛於高速公路、快速公路或設站管制之
    道路，不遵使用限制、禁止、行車管制及管理事項之管制規
    則而有下列行為者，處汽車駕駛人新臺幣3千元以上6千元以
    下罰鍰：四、未依規定變換車道。（第6項）第1項之管制規
    則，由交通部會同內政部定之。」、「汽車駕駛人有下列各
    款所列條款之一者，除依原條款處罰鍰外，並予記點：一、
    有第33條第1項……者，各記違規點數1點。」，道路交通管理
    處罰條例第33條第1項第4款、第6項及第63條第1項第1款分
    別定有明文。又交通部會同內政部依同條例第33條第6項規
    定授權訂定之高速公路及快速公路交通管制規則第11條規定
    ：「汽車在行駛途中，變換車道或超越前車時，應依標誌、
    標線、號誌指示，並不得有下列情形：一、驟然或任意變換
    車道。二、未依規定使用方向燈。三、未保持安全距離及間
    隔。四、駛離主線車道未依序排隊，插入正在連貫駛出主線
    之汽車中間。」是汽車行駛於高、快速公路欲變換車道時，
    自應遵循上開管制規則之規範，不得驟然或任意為之，且應
    先顯示方向燈告知其他用路人，並保持安全距離及間隔，方
    得超越或變換車道，如有違反，即屬未依規定變換車道，而
    該當道路交通管理處罰條例第33條第1項第4款所定之處罰要
    件。至於依違反道路交通管理事件統一裁罰基準表之規定，
    小型車行駛高、快速公路未依規定變換車道，期限內繳納或
    到案聽候裁決者，統一裁罰基準為3,000元。
  ㈡再按「行車遇有轉向、減速暫停、讓車、倒車、變換車道等
    情況時所用之燈光及駕駛人之手勢，應依下列規定：六、變
    換車道時，應先顯示欲變換車道方向之燈光或手勢。」道路
    交通安全規則第91條第1項第6款定有明文；次按「汽車駕駛
    人，不依規定使用燈光者，處新臺幣1,200元以上3,600元以
    下罰鍰。」道路交通管理處罰條例第42條亦有明文。又依違
    反道路交通管理事件統一裁罰基準表之規定，汽車駕駛人，
    不依規定使用燈光，期限內繳納罰鍰或到案聽候裁決者，統
    一裁罰基準1,200元。
  ㈢查本件如事實概要所述之情事，有舉發機關第GDH217466、GD
    H217467、GDH217468、GDH000000 號舉發違反道路交通管理
    事件通知單、舉發機關110年4月13日中市警六分交字第1100
    039063號函、檢舉民眾行車紀錄器擷圖、原處分暨送達證書
    、違規資料查詢、汽車車籍查詢、駕駛人基本資料、採證光
    碟等資料附卷可稽（見本院卷第69-75、83、91-115頁），
    堪信為真實。
  ㈣經查，本院勘驗調查舉發機關提供之採證光碟，製成勘驗筆
    錄附卷為證（見本院卷第117頁），勘驗結果為：㈠檢舉民眾
    行車紀錄器畫面時間2021/02/01/ 18：58：56時至18：59：
    09時檢舉民眾車輛(下稱該車)行駛於臺中市西屯區台74線快
    速公路13.4公里處之外側車道，當時一台小客車(下稱系爭
    車輛)行駛於該車前方之外側車道，之後系爭車輛右側路面
    出現穿越虛線，系爭車輛未顯示方向燈，逕自從穿越虛線左
    側變換至穿越虛線右側，該車變換至穿越虛線右側後，加速
    前進，畫面顯示系爭車輛號牌為AHP-8668號小客車。㈡檢舉
    民眾車輛紀錄器畫面時間2021/02/0119：00：02時至19：00
    ：12時該車行駛於臺中市西屯區環中路二段往南方向過凱旋
    路口之外側車道，當時系爭車輛行駛於該前左前方之內側車
    道，系爭車輛未顯示方向燈，逕自由車道線左側變換至車道
    線右側。㈢檢舉民眾車輛紀錄器畫面時間2021/02/01 19：01
    ：34時至19：01：44時系爭車輛行駛於臺中市西屯區環中路
    二段往南方向與廣福路口之外側車道，系爭車輛未顯示方向
    燈即右轉廣福路往北方向。㈣檢舉民眾車輛紀錄器畫面時間2
    021/02/01 19：07：58時至19：08：02時系爭車輛行駛於臺
    中市西屯區廣福路往北方向與中科路口停等，之後系爭車輛
    未顯示方向燈即左轉中科路往西方向行駛。
  ㈤依上開勘驗結果可知，系爭車輛沿台74線快速公路13.4公里
    處外側車道，未顯示方向燈即向右跨越穿越虛線變換車道；
    再於環中路二段往南方向過凱旋路口之內側車道未顯示方向
    燈跨越車道線變換車道；繼而，行駛於環中路二段往南方向
    時，未顯示方向燈即右轉廣福路口，復未顯示方向燈由廣福
    路往北方向左轉中科路往西方向行駛等情。足認原告駕駛系
    爭車輛確有「行駛快速公路未依規定變換車道」、「汽車駕
    駛人不依規定使用燈光」之違規行為，已構成道路交通管理
    處罰條例第33條第1項第4款、第42條之規定。
  ㈥雖原告主張連續舉發案，顯然違反比例原則及道路交通管理
    處罰條例有關連續舉發之違規至為明顯云云，然按「第7 條
    之2 之逕行舉發案件有下列情形之一者，得連續舉發：一、
    逕行舉發汽車行車速度超過規定之最高速限或低於規定之最
    低速度或有第33條第1 項、第2 項之情形，其違規地點相距
    6 公里以上、違規時間相隔6 分鐘以上或行駛經過一個路口
    以上。但其違規地點在隧道內者，不在此限。」，為道路交
    通管理處罰條例第85條之1 第2 項第1 款所明定。依據司法
    院釋字第604 號解釋意旨，有關連續交通違規行為認定之規
    定，乃立法者考量該違規事實之存在，對公益或公共秩序確
    有影響，使主管機關得藉舉發其違規事實之次數，作為認定
    其違規行為之次數，而予以多次處罰，不生一行為二罰之問
    題，與法治國家一行為不二罰之原則，並無牴觸。查原告4
    次分別遭舉發之違規時間（110年2月1日18時58分56秒至59
    分09秒、19時0分2秒至12秒、19時01分34秒至44秒、19時07
    分58秒至08分02秒）、地點（臺74線快速公路13.4公里、環
    中路二段300-2號前、環中路二段與廣福路口前、中科路與
    廣福路口），4次違規時間、地點均不同，且原告之違規行
    為非連續為之，對於各路段交通安全亦造成多次且不同之危
    害，是被告依舉發事實予原處分裁罰原告，並未違反一行為
    不二罰原則，併予指明。被告所裁處之原處分，洵屬有據。
六、綜上所述，原告違規事證明確，被告依法所為原處分並無違
    誤，原告訴請撤銷，為無理由，應予駁回。
七、本件第一審裁判費為300 元，應由原告負擔，爰確定第一審
    訴訟費用額如主文第2 項所示。
據上論結，本件原告之訴為無理由，依行政訴訟法第237 條之7
、第98條第1 項前段、第237 條之8 第1 項，判決如主文。
中　　華　　民　　國　　111 　年　　2 　　月　　9 　　日
　　　　　　　　　行政訴訟庭　法　官　楊萬益
上為正本係照原本作成。
如不服本判決，應於判決送達後20日內，向本院提出上訴狀並表
明上訴理由（原判決所違背之法令及其具體內容或依訴訟資料可
認為原判決有違背法令之具體事實），其未載明上訴理由者，應
於提出上訴後20日內向本院補提理由書（上訴狀及上訴理由書均
須按他造人數附繕本，如未按期補提上訴理由書，則逕予駁回上
訴），並應繳納上訴裁判費新臺幣750元。
中　　華　　民　　國　　111 　年　　2 　　月　　9 　　日
　　　　　　　　　　　　　　　書記官　林柏名